【裁判字號】    99,裁,3311
【裁判日期】    991209
【裁判案由】    綜合所得稅
【裁判全文】
最  高  行  政  法  院  裁  定
                                      99年度裁字第3311號
聲  請  人  陳連興
訴訟代理人  卓隆燁
上列聲請人因與相對人財政部臺灣省南區國稅局間綜合所得稅事
件，對於中華民國99年7月22日本院99年度裁字第1587號裁定，
聲請再審，本院裁定如下：
    主  文
再審之聲請駁回。
再審訴訟費用由聲請人負擔。
    理  由
一、按裁定已經確定，而有行政訴訟法第273條之情形者，始得
    對之聲請再審。同法第283條定有明文。又行政訴訟法第273
    條第1項第1款所謂適用法規顯有錯誤者，係指原裁判所適用
    之法規與該案應適用之法規相違背或與解釋、判例有所牴觸
    者而言。至於法律上見解之歧異，當事人對之縱有爭執，要
    難謂為適用法規顯有錯誤，而據為再審之理由。
二、本件聲請人因綜合所得稅事件，經高雄高等行政法院99年度
    簡字第32號判決（下稱原審判決）駁回後，提起上訴，經本
    院99年度裁字第1587號裁定（下稱原確定裁定）以上訴不合
    法而駁回。聲請人不服，主張原確定裁定有行政訴訟法第27
    3條第1項第1款規定之事由，對之聲請再審。聲請意旨略以
    ：（一）聲請人業已於上訴理由狀，具體說明所涉及之原則
    性法律見解，依行政訴訟法第244條之規定提起上訴，惟上
    訴審於無具體敘明聲請人所提主張為何不符之情況下，僅以
    聲請人所陳理由並無涉及法律見解具有原則性為由，逕依行
    政訴訟法第249條第1項前段予裁定駁回，原確定裁定顯有行
    政訴訟法第273條第1項第1款「適用法規顯有錯誤」之再審
    事由，應予廢棄。（二）聲請人業已於行政訴訟上訴理由狀
    詳細說明財政部臺北市國稅局民國96年6月5日財北國稅審二
    字第0960201843號函釋（下稱96年函釋）之緣由，並未改變
    財政部95年6月28日台財稅字第09504063430號函釋（下稱95
    年函釋）之見解，上訴審既認定「是被上訴人96年函釋係對
    於財政部95年函釋重為說明，並未改變95年函釋之見解」，
    即應依96年函釋規定撤銷原審判決、訴願決定及原處分（含
    復查決定），惟上訴審未依職權審酌，逕依行政訴訟法第24
    9條第1項前段予裁定駁回，顯有行政訴訟法第273條第1項第
    1款「適用法規顯有錯誤」之再審事由。（三）原審判決未
    依職權究明租賃車輛為保險業務員招攬業務所必須，僅以聲
    請人未能證明租賃車輛係為公務使用為由，即遽予核認租賃
    車輛為私人使用。依舉證責任分配原則，應由稅捐稽徵機關
    舉證證明租賃車輛確為私人使用之責任，上訴審未就聲請人
    所提主張加以詳查，仍指稱聲請人未能證明系爭車輛係為公
    務用途，而逕依行政訴訟法第249條第1項前段予裁定駁回，
    顯有行政訴訟法第273條第1項第1款「適用法規顯有錯誤」
    之再審事由，應予廢棄。（四）原審判決未依職權審酌臺灣
    臺北地方法院檢察署檢察官偵查事證及其不起訴處分書之認
    定，僅以該不起訴處分書被告非聲請人為由，認定不能拘束
    本案，聲請人業已於行政訴訟上訴理由狀說明，惟原確定裁
    定以不起訴處分書非為確定判決為由，而逕依行政訴訟法第
    249條第1項前段予裁定駁回，違反本院32年判字第18號判例
    及司法院釋字第392號解釋，顯屬適用法規錯誤，有行政訴
    訟法第273條第1項第1款「適用法規顯有錯誤」之再審事由
    。（五）原審判決未依職權審酌財政部賦稅署96年12月18日
    台稅一發字第09604554530號函之適當性，僅以本件扣繳稅
    款係在本件調查基準日後始補行扣繳為由，否准將該已依法
    繳納之扣繳稅額減除，聲請人業已於行政訴訟上訴狀理由參
    之二說明，惟原確定裁定以本件扣繳稅款係在本件調查基準
    日後始補行扣繳為由，而逕依行政訴訟法第249條第1項前段
    予裁定駁回，顯有行政訴訟法第273條第1項第1款「適用法
    規顯有錯誤」之再審事由，應予廢棄。（六）原審判決未依
    職權審酌行政罰法第24條規定「一行為不二罰」原則及稅捐
    稽徵法第44條但書規定，僅以行為主體不同為由，認定不能
    拘束本案，聲請人業已於行政訴訟上訴狀理由參之三說明，
    惟原確定裁定以行為主體不同為由，而逕依行政訴訟法第24
    9條第1項前段予裁定駁回，顯有行政訴訟法第273條第1項第
    1款「適用法規顯有錯誤」之再審事由，應予廢棄等語。
三、經查：本件原確定裁定業已載明：本院32年判字第18號判例
    係指司法機關之確定判決始有適用，本件聲請人主張者係臺
    灣臺北地方法院檢察署檢察官96年度偵字第2347號不起訴處
    分書中之認定，其既非法院之確定判決，與判例所指自有不
    同，而無適用前開判例之餘地，故原審判決認不受該不起訴
    處分書認定事實之拘束，自無違誤。又本件原審判決係依調
    查證據結果，以系爭車輛實際上係由聲請人租賃及購買，永
    達保險經紀人股份有限公司（下稱永達公司）僅為名義上承
    租人，進而認系爭租車費用實質上應屬聲請人取自永達公司
    之薪資所得，並非依據舉證責任而為不利於聲請人之判斷。
    原審判決已認定系爭款項實質上應定性為聲請人薪資所得，
    財政部95年函釋及財政部臺北市國稅局96年函釋情形，與原
    審判決認定之事實均不相同，自不生聲請人主張相對人憑藉
    新見解重為較不利於當事人之查定處分情事。再聲請人係因
    構成所得稅法第110條第1項規定之漏報而遭處以罰鍰之行政
    罰，與永達公司負責人另因違反扣繳義務所受行政罰，其違
    規行為及行為主體均不相同，自無一行為不二罰規定之適用
    。另本件之扣繳稅款係在本件調查基準日後始補行扣繳，故
    不影響本件漏稅額之計算一節（補徵之稅額則已扣除扣繳稅
    款），均經原審判決論斷甚明，並無不合。原審判決並非推
    定聲請人有漏報之過失，而係認聲請人有應注意、能注意而
    疏未注意之過失等語，以聲請人所陳上述理由，並無所涉及
    之法律見解具有原則性之情事。故聲請人聲請再審主張本件
    涉及之法律見解具有原則性，原確定裁定適用法規顯有錯誤
    云云，無非係其法律上之歧異見解，依首述規定及說明，尚
    與所謂「適用法規顯有錯誤」有間。其本件再審之聲請，為
    顯無再審理由，應予駁回。至聲請人對原審判決提起再審之
    訴部分，本院則另為移送之裁定，附此敘明。
四、據上論結，本件聲請為無理由。依行政訴訟法第283條、第2
    78條第2項、第104條、民事訴訟法第95條、第78條，裁定如
    主文。
中    華    民    國    99    年    12    月    9     日
                    最高行政法院第三庭
                        審判長法官  劉  鑫  楨
                              法官  吳  慧  娟
                              法官  胡  方  新
                              法官  曹  瑞  卿
                              法官  林  金  本

以  上  正  本  證  明  與  原  本  無  異
中    華    民    國    99    年    12    月    10    日
                              書記官  郭  育  玎

司法院資訊處製作；財團法人民間司法改革基金會備份。
